臺灣屏東地方法院刑事判決　　　　　　　　　　　　　　九十年度訴字第五三五號
　　公　訴　人　臺灣屏東地方法院檢察署檢察官
　　被　　　告　卯○○
　　被　　　告　丁○○
　　指定辯護人　本院公設辯護人　己○○
右列被告因強盜等案件，經檢察官提起公訴（八十九年度偵字第四○一三、第四六七
○號），本院判決如左：
    主  文
卯○○連續竊盜，累犯，處有期徒刑壹年貳月；又共同連續意圖為自己不法之所有，
以恐嚇使人將本人之物交付，累犯，處有期徒刑壹年拾月；又意圖為自己不法之所有
，連續攜帶兇器強盜，累犯，處有期徒刑拾年；又共同意圖為自己不法之所有，而搶
奪他人之動產，累犯，處有期徒刑壹年伍月。應執行有期徒刑拾肆年。
丁○○共同意圖為自己不法之所有，以恐嚇使人將本人之物交付，處有期徒刑壹年伍
月。
丁○○其餘被訴部分無罪。
    事  實
一、卯○○前曾因違反麻醉藥品管理條例案件，經判處有期徒刑八月，甫於民國八十
    七年五月卅一日執行完畢，仍不知悔改，復基於意圖為自己不法之所有之概括犯
    意：
（一）八十九年五月廿六日上午六時許，在屏東縣東港鎮○○街八號前竊取癸○○所
      有ＰＦＬ－九五二號機車，得手後，又於同年六月十三日上午七時許，駕駛前
      開機車至屏東縣東港鎮○○里○○街六十八號前竊取蕭王雀所有ＰＨＥ－七二
      ０號機車，而將ＰＦＬ－九五二號機車丟棄在前開處所，又於同年七月四日下
      午六時許，在屏東縣崁頂鄉越溪村松柏檳榔站前竊取壬○○所有ＯＺＭ－七八
      八號機車。
（二）八十九年六月十五日上午三時許，卯○○駕駛機車行經東港鎮○○路，見辛○○○獨自一人行走，卯○○即嚇令辛○○○交出錢財，辛○○○因見卯○○體
      型魁梧且是時天色未明又一人獨行，附近亦無可呼救之人，恐如不順從則生命
      、身體將遭受傷害而心生畏懼，遂拿出身上所有之新台幣（下同）二千零七十
      元，交付卯○○。卯○○復又於八十九年六月十七日上午二時許，承前恐嚇取
      財之概括犯意，再於東港鎮○○路見許鄭錦維一人行走，以同前之相同手段，
      嚇令辛○○○交出錢財，辛○○○遂拿出身上所有之現金一千餘元，交付予卯
      ○○。
（三）八十九年六月二十三日上午零時三十分，卯○○駕駛機車行經新園鄉○○路通
      勝保齡球館旁，接近子○○並攔下子○○所駕駛之機車，並向子○○持拿出類
      似手槍之物示意有槍，進而伸出右手強拉子○○頸上之金項鍊之強暴方式，致
      使子○○不能抗拒，強盜得子○○所有之金項鍊一條。
（四）八十九年六月二十七日上午二時許，卯○○與丁○○，共同基於意圖為自己不
      法之所有之犯意連絡，卯○○並承前恐嚇取財之概括犯意，在屏東縣新園鄉鹽
      埔村重劃區內，由卯○○與丁○○分騎機車，卯○○並持包裹住之番刀一把，
      以丁○○在前、卯○○在後之方式由丁○○將騎乘機車之丙○○等攔下，並由
      卯○○向丙○○等嚇稱將手錶、項鍊等財物交出，丙○○等因該處黑暗且同載
      之人均係女子及小孩共四人，並見卯○○之機車上似有刀械等物，恐如不順從
      則生命、身體將遭受傷害而心生畏懼，遂拿出身上所有現金六百元、金項鍊一
      條、手錶二只等物予卯○○。
（五）八十九年六月三十日下午十一時許，卯○○駕駛機車行經新園鄉○○村○○路
      上，承前強盜之概括犯意，接近庚○○並攔下庚○○所駕駛之機車，並拿出所
      預藏之番刀一把，持比向庚○○，並嚇稱把錢拿出來，不然就殺你之脅迫方式
      ，致使庚○○不能抗拒，強盜得庚○○所有之現金七十五元及行動電話一支。
（六）八十九年七月三日下午五時四十五分許，卯○○駕駛機車行經新園鄉○○路南
      佛宮前，承前強盜之概括犯意，持番刀一把將甲○○攔下並喝令甲○○交出財
      物，並以將甲○○推倒持刀壓住甲○○之強暴手段，致使甲○○受有頭部外傷
      、枕部頭皮腫、雙臂多處擦傷之傷害而不能抗拒後，強盜得四千元。
（七）八十九年七月四日下午六時許，卯○○承前強盜之概括犯意，騎乘機車將騎乘
      機車之丑○○攔下，並拿出以報紙包裹之番刀一把，持比向丑○○並嚇稱把錢
      拿出來之脅迫方式及持剪刀將丑○○手上手環剪斷取走之強暴方式，致使丑○○不能抗拒，強盜得丑○○所有之金戒指一只、金手鐲一只、現金六千元。
（八）卯○○又與不詳姓名之成年男子，共同基於意圖為自已不法所有之犯意聯絡，
      於八十九年七月七日下午二時十五分許，由該男子搭載卯○○行經屏東縣潮州
      鎮○○路與新生路口，見戊○○在前方行走，即由卯○○下手搶走戊○○右手
      拿著之手提包（內有現金新台幣一千五百元、駕駛執照一張、行動電話一支、
      信用卡、健保卡各一張、提款卡二張）得手。嗣經警循線於八十九年七月九日
      上午三時許，在屏東縣南州鄉○○路一巷五號查獲被告卯○○，並扣得丙○○
      所有之手錶二只（已由丙○○領回）及於東港鎮○○街扣得番刀一把。
二、案經屏東縣警察局東港分局及潮州分局報請台灣屏東地方法院檢察署檢察官偵查
    起訴。
    理  由
壹、有罪部分
一、訊據被告卯○○、丁○○均矢口否認上揭犯行，被告卯○○辯稱伊未曾有過上揭
    犯行，就事實一（一）至（五）及（七）之部分係因伊從小就被警員抓，怕不承
    認會被打，所以就於警訊中才隨便說一說承認了，就事實欄一（六）部分係因與
    甲○○吵架，就把他的車子玻璃打破而已，就事實欄一（八）之犯行係因潮州分
    局的警員作勢要打伊並拿木棍往我身上碰我肚子，警察就說你已經作了那麼多件
    了你就承認吧，我後來迫於無奈才承認有搶奪云云。被告丁○○辯稱：伊未曾與
    卯○○為事實欄一（四）之犯行，伊係因警員說承認就沒事了所以就承認云云。
    經查：
（一）右揭事實，業據被告卯○○於警訊除事實欄一（六）外均自白不諱，核與被害
      人癸○○、蕭王雀、壬○○、辛○○○、子○○、丙○○、庚○○、丑○○、
      紀微玲迭於警偵訊及本院審理中證述被害情節大致相符。
（二）被告卯○○就事實欄一（一）至（七）部分於警訊之自白，經查警員訊問係以
      問答之方式，並逐字記載，於錄影帶所示時間三點三十八分時警員訊問被告卯
      ○○搶得手鐲是玉的還是金的。被告卯○○回答是金的，近三十九分時被告卯
      ○○要求要自己站起來回答，四十二分時又蹲下來。三點五十分時警員問拿到
      的錢是被害人拿給你的還是你搜他的，被告卯○○回答說是被害人自己拿給我
      的，第一次八百元，第二次壹仟六百元，三點五十六分時被告卯○○回答說我
      將一年輕人攔下，並向他說我在跑路欠錢等語，偵訊過程中卯○○吸菸並嚼食
      檳榔，神色並無異常，回答相關問題時未有看資料或依旁人指示回答等情，業
      據本院勘驗被告卯○○警訊錄影帶屬實，足認被告就事實欄一（一）至（七）
      於警訊之自白具任意性。又證人即潮州分局警員乙○○於本院證稱：「我們沒
      有對他刑求逼供，沒有拿棍子碰他肚子」等語，被告卯○○就事實欄一（八）
      部分於警訊之自白自有證據能力。
（三）被告丁○○於警訊中坦承：「我於民國八十九年六月二十七日凌晨二時許在屏
      東縣新園鄉鹽埔村重劃區內與卯○○一同去搶奪婦人（三名）財物」等語，又
      被告丁○○於本院初訊時亦供稱：「卯○○和我各騎一台機車，經過三叉路我
      們就靠過去，卯○○拿出開山刀叫那些女孩子不要動，叫他們把財物交出來..
      我就叫他們三個女孩子快走」「因為他第一天搶到的不是現金，他要分給我，
      我說不要，後來隔天他叫我去分錢，因為他把搶來的金飾拿去當掉」等語，共
      犯卯○○於警訊供稱：「我在前方，丁○○在後方夾住該名女子，隨後我即持
      刀，叫該名女子拿錢出來，該女子就拿了新台幣六佰元及金項鍊、手錶二顆給
      我，當時丁○○在旁叫該名女子動作快點，我拿了後，二人就騎機車離開」等
      語，經核與被害人丙○○於本院證稱：「去年六月二十七日我跟二位女性友人
      去吃消夜還有一個小孩，回來時有二個人前面那個戴安全帽，後面那的戴鴨舌
      帽，他們各騎壹台機車攔住我們，那時我們是四人共乘壹台機車，他們是一前
      一後攔住我們，其中後面那個胖的人說叫我們把錢拿出來，手錶拿出來，項鍊
      拿來，站在後面那個人就緊站在我們旁邊，前面那個瘦的人是坐在機車上攔住
      我們，他們有叫我們停車，我們主要是被前面那台車攔下才停下來，他們那時
      沒有拿東西，但他們後面那個人的機車上有放著用東西包著像類似開山刀的東
      西，他們沒有拿起那包東西，我們就把我們的手錶拿給他們，有二支手錶，項
      鍊，現金拿給他們」等語大致相符，足見被告丁○○確有與被告卯○○共同為
      事實欄一（四）之犯行。
（四）證人寅○○即承辦之東港分局警員於本院證稱：「手錶是在我們查獲卯○○時
      在南州鄉○○村○○路一巷五號內被告卯○○當時坐在客廳睡覺，我們在旁邊
      茶几上的手提包內查獲二十五小時手錶二只，那手錶很特殊」等語，證人丙○○於本院證稱：「手錶我已領回，我確定是我的手錶」，此外並有贓物保領結
      一紙在卷可按，益見就事實欄一（四）部分，被告卯○○、丁○○確有取得被
      害人丙○○財物之事實。
（五）就事實欄一（六）部分業據證人甲○○迭於警偵訊中供證在卷，並有東港安泰
      醫院診斷證明書一紙在卷可按。
二、按證人之陳述有部分前後不符，或與被告自白相互間有所岐異時，究竟何者為可
    採，法院仍得本其自由心證予以斟酌，非謂一有不符或矛盾，即應認其全部均為
    不可採信。被告卯○○於警訊就事實欄一（二）部分雖供稱其向該名婦人第一次
    強取八百元，第二次一千六百元，而與被害人辛○○○於警訊及本院所供述第一
    、二次遭取得之金額有所不符，就事實欄一（三）部分雖供稱係持番刀而與被害
    人所述持槍不符，就事實一欄一（四）部分被告卯○○、丁○○於警訊雖均供稱
    係以被告卯○○在前、丁○○在後之方式而與被害人王秋梅所稱係胖的在後、瘦
    的在前之方式不符，就事實欄一（八）被告卯○○雖供稱分得搶奪之財物二千元
    而與被害人紀微玲所稱遭搶奪之現金為一千五百元不符，惟以被告卯○○涉犯案
    件甚多，自難記憶明確而為詳實之供述，而被害人等就被害情形及所受損失衡情
    自較被告等為深刻，本院自應採認被害人指述之被害情節為實。又上開被害人供
    述被告等犯罪之基本事實則前後一致並無歧異，自亦難以被害人等之證詞與被告
    等之自白稍有不同或歧異之處，即認為其等全部陳述均不足採信，
三、綜上所述，本件事證明確，被告二人所辯無非卸責之詞，不足採信，被告二人犯
    行堪以認定。
四、查懲治盜匪條例業於九十一年一月三十日公布廢止，並於同日修正公布刑法第三
    百二十八條第一項、第三百三十條第一項，被告卯○○行為時在懲治盜匪條例公
    布廢止前，無適用修正前刑法第三百二十八條第一項、第三百三十條第一項之餘
    地，比較修正前後相關之條文之刑度，以修正後刑法第三百二十八條第一項、第
    三百三十條第一項之法定刑較輕，依刑法第二條第一項前段規定，應適用有利於
    被告卯○○之修正後刑法第三百二十八條第一項、第三百三十條第一項規定論處
    。又扣案番刀一把及未扣案剪刀一把客觀上均足以傷害人之身體，性質上自屬兇
    器之一種。核被告卯○○就事實欄一（一）所為，係犯刑法第三百二十條第一項
    之竊盜罪；就事實欄一（二）（四）所為及被告丁○○就事實欄一（四）所為，
    係犯刑法第三百四十六條第一項之恐嚇取財罪；被告卯○○就事實欄一（三）所
    為，係犯修正後刑法第三百二十八條第一項之強盜罪；就事實欄一（五）（六）
    （七）所為，係犯修正後刑法第三百三十條第一項之攜帶兇器加重強盜罪；就事
    實欄一（八）所為係犯刑法第三百二十五條第一項之搶奪罪。被告卯○○就事實
    一（六）毆打被害人成傷之行為，為強暴行為之當然結果，不另論罪。檢察官就
    事實欄一（五）（六）（七）部分以懲治盜匪條例之普通強盜罪提起公訴，本院
    認係犯刑法第三百三十條第一項加重強盜罪，就事實欄一（二）（四）部分以懲
    治盜匪條例之普通強盜罪提起公訴，本院依被害人於本院證述之被害情節認被告
    等係犯刑法第三百四十六條第一項之恐嚇取財罪，惟其基本社會事實相同，不妨
    害事實之同一，自得變更檢察官所引應適用之法條。被告二人間，就事實欄一（
    四）之犯行及被告卯○○就事實欄一（八）之犯行與不詳姓名之成年男子間（按
    並無積極證據足認該共犯係被告丁○○，詳後述），有犯意聯絡及行為分擔，均
    為共同正犯。被告卯○○先後數次竊盜、恐嚇取財犯、強盜犯行，迭次為之，手
    法相同，所犯係構成要件相同之罪名，顯係基於概括犯意為之，應依連續犯規定
    各論以一罪，其連續強盜部分論以情節最重之事實欄一（六）之攜帶兇器加重強
    盜罪，並均依法加重其刑。被告卯○○所犯連續竊盜罪、連續加重強盜罪間、連
    續恐嚇取財罪，犯意各別行為互異，應分論併罰。被告卯○○前曾因違反麻醉藥
    品管理條例案件，經判處有期徒刑八月，甫於民國八十七年五月三十一日執行完
    畢，有台灣高等法院被告全國前案紀錄表在卷可按，其五年之內再犯有期徒刑以
    上刑之本罪，為累犯，均應依法加重其刑，並依法遞加重之。審酌被告二人年輕
    力壯，不知勤奮工作，素行不良，此有其等之前案紀錄表可按，對夜行之被害人
    造成身體、心裡及財產上之重大損害，另斟酌其二人犯罪之次數、情節之輕重、
    所生危害及犯罪後均未能坦承犯行，毫無悔意等一切情狀，各量處如主文所示之
    刑，並就被告卯○○部分定其應執行刑。扣案之番刀一把雖係供被告二人犯罪所
    用之物，未扣案之剪刀一把亦為被告卯○○供犯罪所用之物，惟被告卯○○迭於
    警偵審中未供稱係其所有，是其所有人不明且僅係得沒收之物，爰不為沒收之諭
    知。
貳、無罪部分
一、公訴意旨另以：被告丁○○意圖為自已不法所有，就事實欄一（八）部分與被告
    卯○○基於犯意之連絡，共同搶奪戊○○財物，因認被告丁○○另涉犯刑法第三
    百二十五條第一項之搶奪罪嫌。
二、按犯罪事實應依證據認定之，無證據不得推定其犯罪事實；又不能證明被告犯罪
    者，應諭知無罪之判決，刑事訴訟法第一百五十四條、第三百零一條第一項分別
    定有明文。又認定不利於被告之事實，須依積極證據，苟積極證據不足為不利於
    被告事實之認定時，即應為有利於被告之認定，更不必有何有利之證據（最高法
    院三十年上字第八一六號判例參照）。次按共同被告不利於己之陳述，固得採為
    其他共同被告犯罪之證據，惟此項不利之陳述，須無瑕疵可指，而就其他方面調
    查，又與事實相符，始得採為其他共同被告犯罪事實之認定（最高法院四十六年
    度台上字第四一九號判例）。
三、訊據被告丁○○堅決否認上開犯行，辯稱：伊未曾去過潮州搶奪他人財物等語。
    經查（一）被告卯○○固於八十九年七月十二日警訊供稱伊係與被告丁○○共同
    為事實欄一（八）之搶奪犯行，惟被告卯○○於警訊中先供稱係與綽號「富仔」
    真實姓名不詳之男子共同搶奪，嗣經警方提供被告丁○○口卡，始供稱該「富仔
    」即為被告丁○○，然被告於八十九年七月九日就事實欄一（四）之警訊筆錄，
    既已明確供稱係與被告丁○○共同恐嚇取財，苟被告卯○○於八十九年七月十二
    日之警訊中就共犯之人係為真實之陳述，熟無僅相隔三日確無法供陳被告丁○○
    之真實姓名，而僅泛稱係「富仔」之人，又被告於本院審理中，迭稱呼被告丁○○為「蓮霧」（參本院九十一年一月八日筆錄），亦核與其警訊中所稱被告丁○○綽號係「富仔」有所不符，是被告卯○○於警訊之陳述，容有瑕疵可指，自不
    足為被告丁○○不利之認定。（二）被害人戊○○於本院證稱：伊並無法記得前
    面歹徒之容貌等語，是並無其它證據足資認定被告丁○○確有事實欄一（八）之
    搶奪犯行。此外，復查無其他積極證據足資證明被告丁○○有公訴人所指之搶奪
    犯行，揆諸首揭說明，自無從僅依被告卯○○於警訊中之瑕疵陳述在別無其他證
    據下即為被告丁○○不利之認定，因認被告丁○○此部分犯罪尚屬不能證明，自
    應就被告丁○○被訴搶奪部分為其無罪之諭知。
據上論結，應依刑事訴訟法第第二百九十九條第一項前段、第三百條、第三百零一條
第一項，刑法第二條第一項前段、第二十八條、第五十六條、第三百二十條第一項、
第三百二十五條第一項、第三百三十條第一項、第三百四十六條、第四十七條、第五
十一條第五款、罰金罰鍰提高標準條例第一條前段，判決如主文。
中      華      民      國      九十一      年    四    月      二      日
                                      臺灣屏東地方法院刑事第二庭
                                          法  官  郭書豪
右正本證明與原本無異。
如不服本判決應於收受本判決後送達後十日內向本院提出上訴書狀，其未敘述上訴理
由者，並得於提起上訴後十日內向本院補提理由書狀（均須按他造當事人之人數附繕
本 ）「切勿逕送上級法院」
                                          書記官  唐淑嫻
中      華      民      國      九十一      年    四    月      二      日
本件論罪科刑法條：
刑法第三百四十六條第一項
意圖為自己或第三人不法之所有，以恐嚇使人將本人或第三人之物交付者，處六月以
上五年以下有期徒刑，得併科一千元以下罰金。
中華民國刑法第三百二十條
 (普通竊盜罪、竊佔罪)
意圖為自己或第三人不法之所有，而竊取他人之動產者，為竊盜罪，處五年以下有期
徒刑、拘役或五百元以下罰金。
意圖為自己或第三人不法之利益，而竊佔他人之不動產者，依前項之規定處斷。
前二項之未遂犯罰之。
中華民國刑法第三百二十五條
 (普通搶奪罪)
意圖為自己或第三人不法之所有，而搶奪他人之動產者，處六月以上五年以下有期徒
刑。
因而致人於死者，處無期徒刑或七年以上有期徒刑，致重傷者，處三年以上十年以下
有期徒刑。
第一項之未遂犯罰之。
中華民國刑法第三百三十條
犯強盜罪而有第三百二十一條第一項各款情形之一者，處七年以上有期徒刑。
前項之未遂犯罰之。
